【裁判字號】    95,交簡上,31
【裁判日期】    951208
【裁判案由】    過失傷害
【裁判全文】
臺灣基隆地方法院刑事判決            95年度交簡上字第31號
上  訴  人
即  被  告  乙○○
上列上訴人即被告因過失傷害案件，不服本院基隆簡易庭中華民
國95年6月30日95年度基交簡字第227號第一審簡易判決（起訴案
號：臺灣基隆地方法院檢察署95年度調偵字第86號）提起上訴，
本院管轄之第二審合議庭判決如下：
    主  文
上訴駁回。
乙○○緩刑貳年。
    事實及理由
一、本案經本院審理結果，認第一審以上訴人即被告乙○○係犯
    刑法第284條第1項前段之過失傷害罪，並依刑事訴訟法第44
    9條第2項、第454條第2項，刑法第284條第1項前段、第62條
    前段、第41條第1項前段、罰金罰鍰提高標準條例第1條前段
    、第2條，判處有期徒刑2月，如易科罰金以300元折算1日，
    其認事用法及量刑均無不當，應予維持，並引用第一審判決
    書及檢察官起訴書記載之事實、證據、理由及應適用之法條
    （詳如附件）。被告上訴意旨略以：發生車禍之後跟告訴人
    丙○○達成和解，後來告訴人對和解書理賠的金額不同意，
    經過四次協調也未達成，民事一審判其賠償新台幣（下同）
    94900元，其願意依這個金額賠償，告訴人說要其賠償10000
    0元，包括利息，現在已經達成共識等語。惟核諸原審判決
    之認事用法及量刑並無不當，縱被告於原審於95年6月30日
    判決後，業與告訴人達成和解，亦難執此反認原審當初考量
    各項情狀後之量刑有所不當，是被告對此加以指摘，顯無理
    由，自應將其上訴駁回。
二、按被告行為後，其行為時之刑法（以下簡稱「修正前刑法」
    ），業於94年1月7日修正通過，於同年2月2日公布，於95年
    7月1日起施行（以下簡稱「修正後刑法」），依修正後刑法
    第2條第1項規定「行為後法律有變更者，適用行為時之法律
    。但行為後之法律有利於行為人者，適用最有利於行為人之
    法律」。此條規定係規範行為後法律變更所生新舊法律比較
    適用之準據法，本身尚無新舊法比較之問題，於修正後刑法
    施行後，應一律適用修正後刑法第2條第1項之規定，為「從
    舊從輕」之比較，先予敘明。經查：
  (一)刑法第284條第1項前段之過失傷害罪之規定並未修正，然其
    法定刑中有關罰金刑部分：
    依修正後刑法第33條第5款將罰金刑定為「新臺幣1000元
      以上，以百元計算之」及修正後刑法施行法第1條之1規定
      「中華民國94年1月7日刑法修正施行後，刑法分則編所定
      罰金之貨幣單位為新臺幣。94年1月7日刑法修正時，刑法
      分則編未修正之條文定有罰金者，自94年1月7日刑法修正
      施行後，就其所定數額提高為30倍。但72年6月26日至94
      年1月7日新增或修正之條文，就其所定數額提高為3倍」
      ，適用之結果，刑法第284條第1項前段之過失傷害罪所得
      科處之罰金刑為新臺幣15000元以下，惟最低額為新臺幣
      1000元以上，以100元計算之。
    依修正前刑法第33條第5款規定之罰金最低額1元及未修正
      之罰金罰鍰提高標準條例第1條前段規定之提高罰金倍數1
      0倍計算，刑法第284條第1項前段之過失傷害罪所得科處
      之罰金刑最高為銀元5000元，最低為銀元1元，換算為新
      臺幣後，最高額雖與適用修正後刑法第33條第5款等規定
      相同為新臺幣15000元，惟最低額僅新臺幣3元。
    比較結果，自以適用修正前刑法第33條第5款之規定較有
      利於被告。
  (二)被告犯罪及自首均在新法實施前者，新法實施後，應依新法
    第2條第1項之規定，適用最有利於行為人之法律，修正前刑
    法第62條原係規定：「對於未發覺之罪自首而受裁判者，減
    輕其刑。」，修正後第62條規定：「對於未發覺之罪自首而
    受裁判者，得減輕其刑。」，比較結果，修正後之新法規定
    並未較有利於被告，依新法第2條第1項前段規定，應適用修
    正前刑法第62條前段之規定。
  (三)被告所犯刑法第284條第1項前段之過失傷害罪之法條有罰金
    刑，而該罪又有上開減輕情形，依修正後刑法第67條規定，
    罰金刑之最高度及最低度同加減之，而依修正前刑法第68
    條之規定，罰金刑僅加減最高度，二者比較，減輕部分，以
    修正後刑法第67條有利於被告，自應適用修正後刑法第67條
    之規定。
  (四)修正前刑法第41條第1項前段關於易科罰金之規定，修正後
    刑法修正為「犯最重本刑為5年以下有期徒刑以下之刑之罪
    ，而受6個月以下有期徒刑或拘役之宣告者，得以新臺幣100
    0元、2000元或3000元折算1日，易科罰金」；惟依修正前刑
    法第41條第1項前段：「犯最重本刑為5年以下有期徒刑以下
    之刑之罪，而受6個月以下有期徒刑或拘役之宣告，因身體
    、教育、職業、家庭之關係或其他正當事由，執行顯有困難
    者，得以1元以上3元以下折算1日，易科罰金」及修正前罰
    金罰鍰提高標準條例第2條（現已刪除）關於「依刑法第41
    條易科罰金者，均就其原定數額提高為100倍折算1日；法律
    所定罰金數額未依本條例提高倍數，或其處罰法條無罰金刑
    之規定者，亦同」等規定，易科罰金之折算標準最高為銀元
    300元，最低為銀元100元，換算為新臺幣後，最高額為新臺
    幣900元，最低額為新臺幣300元。比較修正前、後關於易科
    罰金折算標準之刑罰法律，適用修正前刑法第41條第1項前
    段及修正前罰金罰鍰提高標準條例第2條規定，對被告較為
    有利。
  (五)綜合觀察結果，本件應依新法第2條第1項前段規定，適用修
    正前刑法第33條第5款、第41條第1項前段、第62條前段、修
    正前罰金罰鍰提高標準條例第2條規定論處。核被告所為，
    係犯刑法第284條第1項前段之過失傷害罪，並依修正前刑法
    第62條前段之規定，減輕其刑。原審據以論罪科刑，且依修
    正前刑法第41條第1項前段、修正前罰金罰鍰提高標準條例
    第2條規定諭知易科罰金之折算標準，並無違誤。以往實務
    見解，認原判決未及比較適用新舊法時，上訴後，雖比較結
    果以舊法有利於行為人，而原判決別無其他撤銷事由，仍應
    由本院以此為由撤銷改判。惟修正後現行之刑法第2條第1項
    之規定，係以適用行為時之法律為原則，因此原判決雖未及
    比較適用，係上訴本院第二審合議庭後，經比較新舊法，行
    為後之法律並未較有利於行為人，仍應適用行為時之法律，
    則原判決適用行為時之法律即無不當，自不構成撤銷之事由
    ，附此敘明。
三、又查，被告乙○○前因故意犯偽造有價證卷案件，經臺灣基
    隆地方法院判處有期徒刑3年2月，於85年6月18日假釋，於
    87年4月21日假釋期滿，未經撤銷假釋其未執行之刑以已執
    行論而執行完畢，5年以內未曾因故意犯罪受有期徒刑以上
    刑之宣告，有臺灣高等法院被告前案紀錄表附卷可稽，而被
    告於一審判決後已與告訴人達成和解，有調解人受交付調解
    事件和解議妥要點在卷可稽，告訴人並具狀陳明不再追究，
    被告經此教訓，應知所警惕，而無再犯之虞，因認對其宣告
    之刑以暫不執行為適當，參照最高法院95年第8次刑事庭會
    議決議第七點，本件被告犯罪在新法施行前，新法施行後，
    緩刑之宣告，應適用新法第74條之規定，爰併予依修正後刑
    法第74條第1項第2款之規定宣告緩刑2年，以啟自新。
四、據上論斷，應依刑事訴訟法第455條之1第1項、第3項、第36
    8條、第373條，刑法第74條第1項第2款，判決如主文。
本案經檢察官甲○○到庭執行職務
中    華    民    國    95    年    12    月    8     日
                  交通法庭審判長法  官  鄭景文
                                法  官  曾雨明
                                法  官  林淑鳳
以上正本證明與原本無異。
不得上訴。
中    華    民    國    95    年    12    月    8     日
                                書記官  陸清敏
附錄論罪法條：
刑法第284條第1項：
    因過失傷害人者，處6月以下有期徒刑、拘役或500元以下罰
    金，致重傷者，處1年以下有期徒刑、拘役或500元以下罰金
    。
附件：
臺灣基隆地方法院刑事簡易判決       95年度基交簡字第227號
聲  請  人  臺灣基隆地方法院檢察署檢察官
被      告  乙○○  男  46歲（民國○○年○月○○日生）
                    身分證統一編號：Ｚ000000000號
                    住基隆市七堵區○○○路150之2號
上列被告因過失傷害案件，經檢察官提起公訴（95年度調偵字第
86號），被告自白犯罪，本院合議庭認宜由受命法官獨任逕以簡
易判決處刑，並判決如下：
    主  文
乙○○過失傷害人，處有期徒刑貳月，如易科罰金，以佰元折
算壹日。
    事實及理由
一、按檢察官依通常程序起訴，經被告自白犯罪，法院認為宜以
    簡易判決處刑者，得不經通常審判程序，逕以簡易判決處刑
    ，刑事訴訟法第449 條第2 項定有明文。本案檢察官依通常
    程序起訴被告乙○○，因被告於本院行準備程序程已自白未
    注意車前狀況、轉彎車未讓直行車先行之過失肇事，核與告
    訴人丙○○指訴情節相符，並有道路交通事故現場圖、道路
    交通事故調查報告表(一)(二)、道路交通事故談話紀錄表、補充
    資料、現場及車損照片5張及基隆市○○○○道路交通事故
    初步分析研判表附卷可佐。本院合議庭評議後，認為宜以簡
    易判決處刑，並由受命法官獨任逕以簡易判決處刑。
二、本件犯罪事實、證據及應適用之法條，均引用起訴書之記載
    （如附件）。
三、刑之酌科及加減：
    本件是否自首，承辦員警於道路交通事故報案人須知是勾選
    第6項（其他），惟查被告於肇事後向到場處理員警坦承是
    肇事者，並供述肇事經過，而告訴人打電話報警時並未陳述
    肇事者名字，此業經告訴人於本院行準備程序時陳述屬實，
    應依刑法第62條前段之規定，減輕其刑。本院審酌被告駕駛
    自用小客貨車，未盡注意義務、小心駕駛，肇事雖因疏於注
    意轉彎車應讓直行車先行之交通法規所致，然未能積極與告
    訴人達成和解、賠償損害等一切情狀，量處如主文所示之刑
    ，併諭知易科罰金之折算標準。
四、依刑事訴訟法第449 條第2 項、第454 條第2 項，刑法第28
    4條第1項前段、第62條前段、第41條第1項前段，罰金罰鍰
    提高標準條例第1條前段、第2條，逕以簡易判決處刑如主文
    。
中    華    民    國    95    年    6     月    30    日
                  基隆簡易庭法  官  陳伯厚
以上正本證明與原本無異。
如不服本判決，應於判決送達後10日內，向本院提出上訴書狀，
上訴於本院合議庭，並按他造當事人之人數附具繕本。
中    華    民    國    95    年    6     月    30    日
                            書記官  明祖斌
附錄論罪法條
中華民國刑法第284條第1項
（過失傷害罪）
因過失傷害人者，處 6 月以下有期徒刑、拘役或 500 元以下罰
金，致重傷者，處1年以下有期徒刑、拘役或500元以下罰金。
臺灣基隆地方法院檢察署檢察官起訴書
                                      95年度調偵字第86號
    被      告  乙○○  男  46歲（民國○○年○月○○日生）
                        身分證統一編號：Ｚ000000000號
                        住基隆市七堵區○○○路150之2號
上列被告因過失傷害案件，已經偵查終結，認應該提起公訴，茲
將犯罪事實及證據並所犯法條分敘如下：
          犯  罪  事  實
一、乙○○於民國94年9月23日晚間8時40分許，駕駛車牌號碼為
    DV-0198 號自用小客貨車，沿基隆市○○路行駛，途經正信
    路與東信路四岔路口右轉往信一路方向行駛，當時天候為雨
    ，有夜間照明，路面濕潤，無缺陷，無障礙物，視距良好，
    乙○○理應注意車輛行駛時，駕駛人應注意車前狀況，隨時
    採取必要之安全措施及汽車行駛至交岔路口，轉彎車應讓直
    行車先行，並遵守交通號誌之指示行車，而依當時情形，又
    無不能注意之情事，竟疏於注意，於通過上開交岔路口時，
    適同一時、地，有丙○○騎乘車牌號碼GPD-385號普通重型
    機車，沿東信路第二車道往市區方向直行，乙○○因上開疏
    失，其駕駛之DV-0198號車之左前車頭擦撞丙○○騎乘之GPD
    -385號機車右側車身，致丙○○人車倒地，受有右側腓骨幹
    閉鎖性骨折及前額擦傷等傷害。
二、案經乙○○告訴偵辦。
          證 據 並 所 犯 法 條
一、上開時、地發生車禍肇事，致告訴人丙○○受傷之事實，業
    據被告自白不諱，核與告訴人指訴之情節相符，並有道路交
    通事故現場圖、道路交通事故調查報告表(一)(二)、道路交通事
    故談話紀錄表、補充資料、現場照片5張及基隆市○○○道
    路交通事故初步分析研判表附卷可稽。按車輛行駛時，駕駛
    人應注意車前狀況，隨時採取必要之安全措施，又汽車行駛
    至交岔路口，轉彎車應讓直行車先行，並遵守交通號誌之指
    示行車。道路交通安全規則第94條第3項、第102條第1項第6
    款各定有明文。被告駕車自應注意上述道路交通安全規定，
    且依當時路況，又無不能注意之情形，竟疏不注意為之，以
    致肇事，致告訴人受有上揭傷害，被告應有過失。且被告過
    失駕駛行為，核與告訴人之受傷結果間，具有相當因果關係
    ，其犯嫌堪以認定。
二、核被告所為，係犯刑法第284條第1項前段之過失傷害罪嫌。
三、依刑事訴訟法第251條第1項提起公訴。
    此  致
臺灣基隆地方法院
中    華    民    國    95    年    5     月    23    日
                              檢察官   林伯宇
本件正本證明與原本無異
中    華    民    國    95    年    5     月    25    日
                              書記官   張淑梅
附錄所犯法條：刑法第284條第1項
    因過失傷害人者，處6月以下有期徒刑、拘役或500元以下罰
    金，致重傷者，處1年以下有期徒刑、拘役或500元以下罰金
    。


司法院資訊處製作；財團法人民間司法改革基金會備份。
